【裁判字號】    99,停,41
【裁判日期】    990430
【裁判案由】    醫師法
【裁判全文】
臺北高等行政法院裁定
                                        99年度停字第41號
聲  請  人  甲○○
                          身分證統1編號：
訴訟代理人  徐鈴茱  律師
相  對  人  行政院衛生署
代  表  人  乙○○○○○○
右當事人間因醫師法事件，聲請人聲請停止原處分之執行，本院
裁定如左：
    主  文
聲請駁回。
聲請程序費用由聲請人負擔。
    理  由
一、按「於行政訴訟起訴前，如原處分或決定之執行將發生難於
    回復之損害，且有急迫情事者，行政法院亦得依受處分人或
    訴願人之聲請，裁定停止執行。但於公益有重大影響者，不
    在此限。」，行政訴訟法第116條第3項固定有明文，然縱使
    具備「難於回復之損害」、「有急迫情事」形式要件後，實
    體上仍須略式審查是否「顯無勝訴可能」。蓋停止執行係屬
    「暫時權利保護」之方法，其審理程序是由法院在時間壓力
    下，以較簡略之方式，審查當事人提出之有限證據資料，權
    宜、暫時性地決定給予當事人之法律保護，其究應採用形式
    審查或實體審查方式？眾說紛紜。若依略式審查結果，聲請
    人於實體法上顯無勝訴希望，行政訴訟法第116 條固未規定
    此時應駁回停止執行之聲請，但既無勝訴希望，無論聲請人
    因執行結果所發生之損害多麼巨大並難以回復，因可預見此
    損害「發生之可能性」趨近於零，實務上逕駁回停止執行聲
    請者，不乏其例（最高行政法院92年度裁字第145 、1626、
    1388、1623、1783號裁定參照）。易言之，聲請人勝訴蓋然
    性愈高時，聲請人權利受壓抑及侵犯的可能性也越高，其在
    「所發生之損害是否無法回復」之爭議中，愈容易取得有利
    之地位，法院自得先預測「無法回復之損害」發生之可能性
    （即聲請人實體勝訴之蓋然性）為何，而就實體為略式審查
    。縱使依形式之利益衡量結果，聲請人「因執行所受無法回
    復之損害」，大於「行政處分不為執行之損害」，但既然聲
    請人損害發生之可能性不高（實體勝訴之蓋然性不高），亦
    不應准予停止執行，前揭實務判決於聲請人釋明具備形式要
    件後，顯亦採用「繫諸實體之略式審查」標準。
二、本件聲請意旨略謂：查聲請人為外科執業醫師，於94年7 月
    至96年11月任職財團法人天主教若瑟醫院( 下稱: 若瑟醫院
    ) 外科主治醫師期間，因受不法集團份子之利誘，一時失慮
    ，而配合其出具不實之診斷證明書，以供渠等向保險公司申
    請理賠，確係違反醫師法第28條之4 第5 款之規定，惟聲請
    人所涉及僅4 起案例，事後深感懊悔與自責，於97年間離開
    若瑟醫院後，選擇偏遠地區行醫，於雲林縣四湖鄉開立「家
    家診所」，循規蹈矩，造福鄉里，其後並未再為類似之不法
    犯行，未料相對人竟因媒體之大幅報導，於輿論壓力下，未
    審酌個案之差異及聲請人所犯情節輕重及犯後態度，即於99
    年4 月12日以衛署醫字第0990261054號行政處分書（下稱原
    處分），以聲請人違反「醫師法」第28條之4 第5 款為由，
    對聲請人祭以「醫師法」第28條之4 最重之「廢止醫師證書
    」之行政處分，使聲請人因該「廢止醫師證書」之處分，而
    永久喪失擔任醫師之資格，終身無法再執行醫師之職務，剝
    奪聲請人之憲法第15條所保障「工作權」，而聲請人歷經多
    年專業醫師之養成教育及專業培訓，亦無法另謀他職，生活
    將陷入困境，亦有違憲法第15條所保障之「生存權」，因相
    對人所為之上開行政處分，顯然有違「憲法」第15條及「行
    政程序法」第7 條之「比例原則」及第6 條之「平等原則」
    ，該行政處分之合法性顯有疑義，而該「廢止醫師證書」之
    處分一旦執行，聲請人經營之「家家診所」將立即停業，而
    此無預警驟然停業，將造成後續須回診病患無法得到完善之
    照顧、無法立即安排渠等轉診就醫，聲請人執行醫療業務之
    地區遠在雲林縣四湖鄉，為醫療資源嚴重缺乏之偏遠地區，
    廣大病患權益之影響甚鉅，此等損害，依一般社會通念，顯
    難謂能回復原狀，更難純以金錢賠償，更顯有重大而難以回
    復之損害，並嚴重損及聲請人、診所員工及病患之權益，形
    成3 輸之局面，為此聲請裁定停止前開行政處分之執行等語
    。
三、按「醫師有下列情事之一者，處新臺幣10萬元以上50萬元以
    下罰鍰，得併處限制執業範圍、停業處分一個月以上一年以
    下或廢止其執業執照；情節重大者，並得廢止其醫師證書：
    一、執行中央主管機關規定不得執行之醫療行為。二、使用
    中央主管機關規定禁止使用之藥物。三、聘僱或容留違反第
    二十八條規定之人員執行醫療業務。四、將醫師證書、專科
    醫師證書租借他人使用。五、出具與事實不符之診斷書、出
    生證明書、死亡證明書或死產證明書。」，醫師法第28條之
    4 定有明文，本件聲請人於94年7 月至96年11月任職若瑟醫
    院外科主治醫師期間，確有4 次出具不實之診斷證明書供向
    保險公司申請理賠，而違反醫師法第28條之4 第5 款之情事
    ，此為聲請人所不否認，相對人因認聲請人違規情節重大，
    並予最嚴重之「廢止醫師證書」之處分，形式上並未逾越醫
    師法第28條之4 之裁量範圍，難認有何違法，至實質上有無
    「失當」，固可能經由上級機關予以判斷，但並非行政訴訟
    審酌之範圍，本件經由實體為略式審查，可知原處分認定事
    實並無錯誤，適用法律亦未逾越裁量範圍，縱使依形式之利
    益衡量結果，聲請人「因執行所受無法回復之損害」，大於
    「行政處分不為執行之損害」，但既然聲請人損害發生之可
    能性不高（實體勝訴之蓋然性不高），其聲請裁定停止原處
    分執行，難謂有理由，其聲請應予駁回。
四、依行政訴訟法第104 條、民事訴訟法第95條、第78條，裁定
    如主文。
中    華    民    國    99    年     4    月   30     日
                    臺北高等行政法院第七庭
                              審判長法  官  吳慧娟
                                    法  官  林惠瑜
                                    法  官  畢乃俊
上為正本係照原本作成。
如不服本裁定，應於送達後10日內向本院提出抗告狀（須按他造
人數附繕本）。
中    華    民    國    99    年     4    月   30     日
                                    書記官  簡信滇

司法院資訊處製作；財團法人民間司法改革基金會備份。
